臺灣士林地方法院民事判決　　　　　　　　 96年度醫字第4號
原　　　告　丁○○
　　　　　　甲○○
被　　　告　丙○○
訴訟代理人　張家琦律師
　　　　　　林鳳秋律師
上　一　人
複　代理人　詹素芬律師
　　　　　　乙○○
上列當事人間請求損害賠償事件，本院於民國96年8 月7 日言詞
辯論終結，判決如下：
    主  文
原告之訴及假執行之聲請均駁回。
訴訟費用由原告負擔。
    事  實  及  理  由
一、原告起訴主張：原告之子鄭明祥於民國95年2 月4 日因嗆奶
    及輕微感冒，至行政院退除役官兵輔導委員會臺北榮民總醫
    院（下稱臺北榮總）急診，由該院心臟科醫師即被告負責治
    療。由X 光顯示鄭明祥之肺部疑似因喝牛奶嗆到導致有白點
    ，被告雖表示會處理，惟實未即時處理，亦未為其會診小兒
    胸腔科醫師。延至95年2 月13日下午2 時許被告即以21單位
    壓力之氧氣灌入鄭明祥之肺部，經過5 個小時，鄭明祥仍無
    法入睡，被告竟指示護士以高劑量之安眠藥予鄭明祥灌食，
    致鄭明祥因而死亡。被告就鄭明祥之治療顯有過失。爰依民
    法第184 條、第192 條、第193 條、第194 條規定請求被告
    賠償原告丁○○支出之醫療費用新臺幣（下同）42,444元、
    喪葬費用22,000元，及自95年2 月4 日起至95年2 月14日止
    之看護費用原告丁○○部分33,600元、原告甲○○部分12,6
    72元、精神慰撫金原告各120 萬元。另原告丁○○扶養權受
    有損害395,287 元、原告甲○○扶養權受有損害888,302 元
    。故原告丁○○共計受有損害1,693,331 元、原告甲○○則
    受有損害2,100,974 元。並聲明：(一)被告應給付原告丁○○
    1,693,331 元及自起訴狀繕本送達翌日起至清償日止，按週
    年利率5%計算之利息；(二)被告應給付原告甲○○2,100,974
    元，及自起訴狀繕本送達翌日起至清償日止，按週年利率5%
    計算之利息；(三)願供擔保請准宣告假執行。
二、被告則以：鄭明祥自94年9 月23日出生後因被診斷罹有嚴重
    性複雜型先天性心臟病，即長期住院，其間僅短暫2 次返家
    ，並進行多次手術。被告為鄭明祥所放置之呼吸器導管大小
    均經呼吸治療師評估確認，且未以高劑量之大量安眠藥餵食
    鄭明祥。又鄭明祥肺部雖有白點，惟屬小兒心臟科診治之範
    圍，並無會診小兒胸腔科醫師之必要。鄭明祥之死亡係因罹
    患嚴重性複雜型先天性心臟病，而心率不整致心肺衰竭死亡
    ，並非被告醫療行為有過失。且鄭明祥之死亡與呼吸器導管
    大小、安眠藥餵食及是否會診小兒胸腔科醫師均無因果關係
    ，原告請求被告賠償損害當屬無據，且損害之金額亦未能證
    明等語置辯。並聲明：(一)駁回原告之訴；(二)如受不利判決，
    願供擔保請准宣告免假執行。
三、兩造不爭執之事實：
  (一)原告之子鄭明祥於95年2 月4 日至臺北榮總急診，轉入加護
    病房，被告為其主治醫師，鄭明祥於95年2 月14日因心肺衰
    竭死亡。
  (二)鄭明祥自95年2 月4 日入臺北榮總急診後，被告並未為其會
    診小兒胸腔科醫師。
四、本件之爭點：(一)鄭明祥有無會診臺北榮總其他小兒科醫師之
    必要？被告未為會診其他小兒科醫師，有無過失？(二)被告有
    無指示護士為鄭明祥灌食安眠藥？被告就此有無過失？(三)臺
    北榮總是否於95年2 月13日以21單位壓力之氧氣灌入鄭明祥
    之肺部？該治療是否為被告所指示？被告就此治療有無過失
    ？(四)若被告就鄭明祥之治療過程有過失，與鄭明祥於95年2
    月14日死亡，有無因果關係？(五)原告得否請求被告賠償損害
    ？損害額若干？茲析述如下：
  (一)鄭明祥有無會診臺北榮總其他小兒科醫師之必要？被告未為
    會診其他小兒科醫師，有無過失？
    經查：鄭明祥自95年2 月4 日入臺北榮總急診後，被告並未
    為其會診小兒胸腔科醫師，為兩造所不爭執之事實，已如上
    述。而就本件是否有會診其他小兒胸腔科醫師之必要一節，
    經本院囑託行政院衛生署醫事審議委員會鑑定，據覆：通常
    照會小兒胸腔科醫師之時機，是不尋常的氣道感染或是有作
    支氣管鏡之必要。依95年2 月4 日至95年2 月13日之病歷紀
    錄，並無上述情形。被告雖未照會小兒胸腔科醫師，並無疏
    失，有行政院衛生署96年7 月3 日衛署醫字第0960204235
    號函附之鑑定書（下稱系爭鑑定書）一份在卷為憑，堪認被
    告雖未為鄭明祥會診其他小兒科醫師，惟並無過失。
  (二)被告有無指示護士為鄭明祥灌食安眠藥？被告就此有無過失
    ？
    經本院就此囑託行政院衛生署醫事審議委員會鑑定，據覆：
    依95年2 月13日護理紀錄，灌食安眠藥係阮建彰醫師的指示
    及醫囑，劑量為2cc 。此治療有必要，因為可使呼吸器功能
    得以順利發揮。病童的體重為4.8 公斤，所灌食安眠藥屬適
    當，且此與被告無關，亦有系爭鑑定書一份附卷可參。是被
    告就此並無過失，亦堪認定。
  (三)臺北榮總是否於95年2 月13日以21單位壓力之氧氣灌入鄭明
    祥之肺部？該治療是否為被告所指示？被告就此治療有無過
    失？
    經本院就此囑託行政院衛生署醫事審議委員會鑑定，據覆：
    根據呼吸器使用記錄，可見一開始經鼻正壓呼吸器的設定為
    氧氣濃度0.25（空氣中為0.21），氣道壓力為20cmH2O ，並
    無看到21這個數目字。而20cmH2O 的氣道壓力對4 個月大嬰
    兒是經常被設定的起始值，而給予濃度為0.25的氧氣，則是
    因為病童的且氧不穩定。上開治療為被告所指示，惟該治療
    為適當。依95年2 月13日兒童加護病房特殊護理記錄單記載
    顯示當時使用的鼻導管為5 號。一般而言，尺寸的決定需要
    根據病童體重及鼻孔大小決定，選擇過小的鼻導管，則氧氣
    容易外漏，不能達成輔助效果；過大則病童鼻孔易受傷，故
    此須斟酌病童鼻孔大小決定。又鄭明祥死亡時肚子、屁股膨
    脹，肛門流出約三湯匙的血，鼻孔、嘴角亦出血等現象，此
    應是急救後無效，體內凝血系統失調所形成的多重器官衰竭
    及組織腫脹而出血，與氧氣使用無關係，亦有系爭鑑定書在
    卷可稽，堪認被告雖指示為鄭明祥使用呼吸器，惟該治療及
    設定之氣道壓力均屬適當，被告就此治療亦難認有何過失。
  (四)由上述可知，被告就鄭明祥之治療過程並無過失，自無論述
    上開(四)、(五)爭點之必要。
五、被告就鄭明祥之診治並無過失，已如前述，自未構成侵權行
    為。原告依侵權行為之相關規定，請求被告賠償損害，自無
    理由，應予駁回。
六、原告受敗訴判決，其假執行之聲請即失所依據，應併予駁回
    。
七、本件事實已臻明確，原告聲請訊問證人謝廷龍、陳章生、王
    明賢欲證明被告未會診小兒胸腔科，係因醫療費用負擔；另
    聲請訊問證人宋文舉，欲證明宋醫師認為有會診之必要，惟
    鄭明祥既無會診其他小兒科醫師之必要，已如上述，是本院
    認已無訊問上開證人之必要。至原告另聲請訊問證人孟醫師
    ，欲證明鄭明祥使用之呼吸器鼻導管過大，然原告非僅未詳
    載證人姓名，且呼吸器鼻導管過大僅係使病人之鼻孔易受傷
    ，已如上述，原告亦自認此難認與鄭明祥之死亡有因果關係
    ，故此證明亦無調查之必要。至兩造其餘攻擊防禦方法及證
    據，經予審酌，於訴訟判決結果不生影響，爰不再逐一論述
    。
八、據上論結，本件原告之訴為無理由，依民事訴訟法第78條、
    第85條第1 項前段，判決如主文。
中　　華　　民　　國　　96　　年　　8 　　月　　21　　日
                  民事第二庭
                            法  官  方彬彬
以上正本係照原本作成。
如對本判決上訴須於判決送達後廿日內向本院提出上訴狀
中　　華　　民　　國　　96　　年　　8 　　月　　21　　日
                            書記官  王玉雙
